臺灣臺北地方法院刑事判決
111年度審簡上字第140號
上  訴  人  臺灣臺北地方檢察署檢察官
被      告  郭文獻


上列被告因妨害名譽案件，檢察官不服本院中華民國111年5月23
日111年度審簡字第875號第一審刑事簡易判決（檢察官起訴案號
：110年度偵字第28145號），提起上訴，本院管轄之第二審合議
庭判決如下：
    主  文
上訴駁回。
    理  由
一、本案審理範圍：
　　本案係在刑事訴訟法第348條於民國110年6月18日修正施行
    後，於111年2月18日繫屬本院，應適用修正後之現行刑事訴
    訟法第348條規定判斷上訴範圍。原審判決後，檢察官及被
    告郭文獻均於法定期限內提起上訴，然被告於本院審理中撤
    回上訴，有本院審理筆錄及撤回上訴狀在卷可憑（見本院11
    1年度審簡上字第140號卷第62頁、第71頁），是本案之審理
    範圍僅係檢察官提起上訴之部分，合先敘明。
二、本案經本院第二審合議庭審理結果，認原審判決以被告犯公
    然侮辱罪，處罰金新臺幣（下同）3,000元，並諭知易服勞
    役之折算標準為以1,000元折算1日，其認事用法並無違誤，
    量刑亦屬妥適，應予維持，除於證據部分增列「被告於本院
    第二審準備程序及審理中之自白」外，其餘均引用原審判決
    記載之事實、證據及理由（如附件）。
三、檢察官上訴意旨略以：被告另對告訴人謝致中提起民事訴訟
    請求損害賠償，難認被告有悔意，原審量刑尚有不妥等語。
四、本院之判斷：
　㈠按量刑輕重，係屬事實審法院得依職權自由裁量之事項，苟
    已斟酌刑法第57條各款所列情狀而未逾越法定刑度，不得遽
    指為違法（最高法院72年台上字第6696號、75年台上字第70
    33號等判例意旨參照）。又同一犯罪事實與情節，如別無其
    他加重或減輕之原因，下級審量定之刑，亦無過重或失輕之
    不當情形，則上級審法院對下級審法院之職權行使，原則上
    應予尊重（最高法院85年度台上字第2446號判決意旨參照）
    。況量刑之裁量權，乃憲法所保障法官獨立審判之核心，法
    院行使此項裁量權，亦非得以任意或自由為之，仍應受一般
    法律原理原則之拘束，即仍須符合法律授權之目的、法律秩
    序之理念、國民法律感情及一般合法有效之慣例等規範，尤
    其應遵守比例原則及平等原則之意旨，否則即可能構成裁量
    濫用之違法（最高法院86年度台上字第7655號判決意旨參照
    ），亦即，法院於量刑上如非有裁量逾越或裁量濫用之明顯
    違法情事，自不得擅加指摘其違法或不當，即使上級法院對
    下級法院裁量權之審查，亦應同此標準，此不僅在保障法官
    不受任何制度外之不當干涉，更保障法官不受制度內之異質
    干涉，此方符憲法第80條所宣示獨立審判之真義。
　㈡經查：原審判決關於科刑之部分，業已審酌被告與告訴人本
    不認識，因停車問題發生糾紛，率以不堪言詞公然羞辱告訴
    人，所為實屬不該，復考量被告坦認犯行，兼衡被告自陳國
    中肄業、自己開設小吃店、因疫情影響無收入、須負擔房租
    及水電費、獨自扶養就讀國三之女兒之智識程度及家庭經濟
    狀況，並衡酌告訴人之社經地位與其名譽受損程度暨被告犯
    罪之動機、目的、手段、行為時所受之刺激及犯罪所生危害
    等一切情狀，量處罰金3,000元，並諭知易服勞役之折算標
    準，已詳敘判決之理由，經核其認事用法均無違誤，量刑並
    未逾越法定刑之範圍，亦屬允妥，尚無裁量逾越或濫用之違
    法情事，應予維持。至被告另行對告訴人所提民事訴訟請求
    損害賠償部分，係被告對於自己所受侵害之權利為主張，且
    被告該請求有無理由，仍待日後民事庭審理裁判，要難以此
    逕認被告並無悔意，是檢察官執此提起上訴，為無理由，應
    予駁回。
據上論斷，應依刑事訴訟法第455條之1第1項、第3項、第364條
、第368條、第373條，判決如主文。
本案經檢察官朱家蓉提起公訴，檢察官李明哲到庭執行職務。
中　　華　　民　　國　　111 　年　　10　　月　　18　　日
　　　　　　刑事第二十一庭審判長法　官  程克琳
　　　　　　　　　　　　　　　　法　官  倪霈棻
　　　　　　　　　　　　　　　　法  官  劉俊源
上正本證明與原本無異。
本判決不得上訴。
　　　　　　　　　　　　　　　　書記官　潘美靜
中　　華　　民　　國　　111 　年　　10　　月　　18　　日
附件：
臺灣臺北地方法院刑事簡易判決
111年度審簡字第875號
公  訴  人  臺灣臺北地方檢察署檢察官
被      告  郭文獻  男  民國00年0月00日生
　　　　　　　　　　身分證統一編號：Z000000000號
　　　　　　　　　　住○○市○○區○○○路000巷00號
上列被告因妨害名譽案件，經檢察官提起公訴（110年度偵字第2
8145號），嗣因被告自白犯罪，本院裁定以簡易判決處刑（原案
號：110年度審易字第333號），判決如下：
    主  文
郭文獻犯公然侮辱罪，處罰金新臺幣參仟元，如易服勞役，以新
臺幣壹仟元折算壹日。
    事實及理由
一、犯罪事實要旨：
　　郭文獻為址設臺北市○○區○○○路000巷00號之「88家常菜」餐
    廳店主，適謝致中於民國110年9月4日晚上7時許，騎乘車號
    000-000號機車外送餐點，並將該機車暫停在上開郭文獻經
    營餐廳之對面，郭文獻對此心生不滿而與謝致中發生口角，
    竟基於公然侮辱之犯意，於上開多數人可見聞之處，以「流
    氓！垃圾裝流氓！」等語辱罵謝致中，足以貶抑謝致中之人
    格評價。
二、下列證據足證上開犯罪事實：
  ㈠告訴人謝致中於警詢及本院訊問時之指述。
  ㈡告訴人提供案發時手機錄影檔案光碟、錄影畫面截圖及譯文
    。
　㈢臺北市政府警察局松山分局民有派出所110報案紀錄單。
　㈣被告郭文獻於本院訊問時之自白。   
三、論罪科刑：
　㈠核被告所為，係犯刑法第309條第1項之公然侮辱罪。
　㈡爰審酌被告與告訴人本不認識，因停車問題發生糾紛，率以
    首揭言詞公然羞辱告訴人，所為實屬不該。復考量被告於本
    院訊問時坦認犯行，兼衡被告陳稱：國中肄業之最高學歷，
    開設小吃店，因疫情影響無收入，尚需負擔房租及水電費，
    須單獨扶養就讀國三之女兒等語之智識程度及家庭經濟狀狀
    況，及告訴人社經地位與其名譽受損程度，暨被告犯罪動機
    、目的、手段、行為時所受之刺激及犯罪所生危害等一切情
    狀，量處如主文所示之刑，並諭知易服勞役罰金之折算標準
    。　　
四、依刑事訴訟法第449條第2項、第3項，逕以簡易判決處如主
    文所示之刑。
五、如不服本判決，應於收受送達判決之日起20日內，向本院提
    起上訴（須附繕本）。
六、本件經檢察官朱家蓉提起公訴，檢察官翁珮嫻到庭執行職務
    。
中　　華　　民　　國　　111 　年　　5 　　月　　23　　日
                  刑事第二十庭  法　官　宋恩同
以上正本證明與原本無異。
如不服本判決應於收受送達後20日內向本院提出上訴書狀，並應敘述具體理由；其未敘述上訴理由者，應於上訴期間屆滿後20日內向本院補提理由書（均須按他造當事人之人數附繕本）「切勿逕送上級法院」。告訴人或被害人如對於本判決不服者，應具備理由請求檢察官上訴，其上訴期間之計算係以檢察官收受判決正本之日期為準。因疫情而遲誤不變期間，得向法院聲請回復原狀。                                
                                書記官  黃勤涵
中　　華　　民　　國　　111 　年　　5 　　月　　23　　日
附錄本案論罪科刑法條全文：
中華民國刑法第309條
公然侮辱人者，處拘役或9千元以下罰金。
以強暴犯前項之罪者，處1年以下有期徒刑、拘役或1萬5千元以
下罰金。